【裁判字號】    89,簡,815
【裁判日期】    901130
【裁判案由】    消防法
【裁判全文】
臺北高等行政法院判決                              八十九年度簡字第八一五號
    原      告  甲○○
    訴訟代理人  丙○○
    被      告  桃園縣政府
    代  表  人  許應深代理縣.
    訴訟代理人  丁○○
                乙○○
右當事人間因消防法事件，原告不服臺灣省政府中華民國八十九年九月二十一日八九
府訴一字第一二八四一六號訴願決定，提起行政訴訟。本院判決如左：
    主  文
原告之訴駁回。
訴訟費用由原告負擔。
    事  實
一、事實概要：
    緣原告在坐落桃園縣蘆竹鄉○○路○段十一號經營「廣緣素食自助餐」，於民國
    八十八年十二月十四日，桃園縣消防局蘆竹分局前往該場所實施消防安全設備檢
    查，發現其營業場所使用液化石油氣鋼瓶（瓶身二○○公斤裝）儲氣之重量，未
    符合ＣＮＳ二四四八「液化石油氣鋼瓶（瓶身）構造」規定，乃當場製作舉發違
    反消防法案件通知單，予以舉發，移由被告機關據予依法裁處新台幣三萬元，原
    告不服，提起訴願，經遭駁回，遂向本院提起行政訴訟。
二、兩造聲明：
    (一)原告聲明求為判決：
      訴願決定及原處分均撤銷。
    (二)被告聲明求為判決：
      原告之訴駁回。
三、兩造之爭點：
    被告認原告所使用瓶身二○○公斤裝之鋼瓶，違反「公共危險物品及可燃性高壓
    氣體設置標準暨安全管理辦法」第二十七條第三項所定應符合ＣＮＳ二四四八「
    液化石油氣鋼瓶（瓶身）構造」規定所定六種規格以外之鋼瓶，乃依消防法第四
    十二條之規定予以處罰。原告則主張第二十七條第三項僅限制備用量儲存之鋼瓶
    ，而未限制現正接管使用之鋼瓶，系爭鋼瓶為正接管使用之鋼瓶，並非備用量儲
    存之鋼瓶，不在該規範範圍內，不應予以處罰。
  (一)原告主張之理由：
    1.查本案之處罰係依消防法第十五條訂定之「公共危險物品及可燃性高壓氣體設
      置標準暨安全管理辦法」，該辦法第十七條第一項規定「公共危險物品之容器
      應符合國家標準，如無國家標準者，應適用有關機關所定或國際通用之規格。
      」、第二十五條第一項規定「可燃性高壓氣體容器之規格，準用第十七條第一
      項規定。」，第三章：可燃性高壓氣體場所設置及安全管理，第二十七條規定
      「液化石油氣販賣場所，所儲放之液化石油氣，總儲氣量不得超過一二八公斤
      。液化石油氣備用量供家庭使用者，不得超過四十公斤；供營業使用者，不符
      超過八十公斤。前二項液化石油氣鋼瓶儲氣量之重量，應符合ＣＮＳ二四四八
      液化石油氣鋼瓶（瓶身）構造規定」。
    2.依前開公共危險物品及可燃性高壓氣體設置標準暨安全管理辦法第三章章節名
      稱及該章第二十七條，第二十七條規定係針對液化石油氣販賣場所所作之規定
      ，其內容係規定液化石油氣販賣場所所得儲存之總重量、備用量、所得使用之
      鋼瓶必須符合ＣＮＳ二四四八「液化石油氣鋼瓶（瓶身）構造」規定等；然原
      告所經營者並非液化石油氣販賣場所，因此本於罪刑法定主義，自不得以第二
      十七條作為處罰之依據。
    3.非「液化石油氣販賣場所」所使用可燃性高壓氣體容器，依同法第二十五條第
      一項規定「可燃性高壓氣體容器之規格，準用第十七條第一項規定。」再依第
      十七條第一項規定「公共危險物品之容器應符合國家標準，如無國家標準者，
      應適用有關機關所定或國際通用之規格。」以觀，因國家標準ＣＮＳ二四四八
      「液化石油氣鋼瓶（瓶身）構造」僅就二公斤、四公斤、十公斤、十六公斤、
      二十公斤、五十公斤等六種作標準規定，對於這六種規定以外之容器，依第十
      七條第一項規定，因無國家標準者，自應適用有關機關所定或國際通用之規格
      。原告係因使用二○○公斤之容器（鋼瓶），依中央目的事業主管關行政院勞
      工委員會八十一年四月十四日台八十一勞檢字第○八一八○號函指示「對於高
      壓氣體鋼瓶，其內容積在○．五立方公尺（二五一公斤）以下者，如事業單位
      以水壓試驗、外觀檢查合格並依批號製作檢查成績備查者，認定符『高壓氣體
      勞工安全規則』第九十二條第一款規定，得予灌裝，對上開容器於『高壓氣體
      勞工安全規則』未定前，依勞工檢查方針處理。」再依經濟部商品檢驗局輸入
      檢驗合格證書，足認原告所使用之二○○公斤之容器（鋼瓶）係符合公共危險
      物品及可燃性高壓氣體設置標準暨安全管理辦法第二十五條準用第十七條第一
      項之規定，應無在得處罰之列。
    4.依「公共危險物品及可燃性高壓氣體設置標準暨安全管理辦法」，第一項規定
      販售業者總儲氣量為一二八公斤，第二項規定家庭用或營業用之儲存備用量之
      範圍，第三項則規定該二者所得使用之鋼瓶須受ＣＮＳ二四四八液化石油氣鋼
      瓶構造規定之限制，然則依第二十七條之立法理由以觀，該條文所謂備用量係
      指儲存備用之儲氣量，不含現接管而正使用者，而配合該條第三項以觀，亦僅
      限制備用量儲存之鋼瓶，而未限制現正接管使用之鋼瓶，而本案被處罰之鋼瓶
      為正接管使用之鋼瓶，非在第二十七條第三項規範範圍內，本於罪刑法定原則
      ，原處分於法未合，而應予撤銷，請判決如原告訴之聲明云云。
  (二)被告主張之理由：
    1.按消防法第十五條規定：「公共危險物品及可燃性高壓氣體應依其容器、裝載
      及搬運方法進行安全搬運；達管制量時，應在製造、儲存或處理場所以安全方
      法進行儲存或處理。前項公共危險物品及可燃性高壓氣體之範圍及分類，製造
      、儲存或處理場所之位置、構造及設備之設置標準，儲存、處理及搬運之安全
      管理辦法，由中央主管機關會同中央目的事業主管機關定之。但公共危險物品
      及可燃性高壓氣體之製造、儲存、處理或搬運，中央目的事業主管機關另定有
      安全管理規定者，依其規定辦理。」第四十二條規定略以：「第十五條所定公
      共危險物品及可燃性高壓氣體之製造、儲存或處理場所，其位置、構造及設備
      未符合設置標準，或儲存、處理及搬運未符合安全管理規定者，處其管理權人
      或行為人新臺幣二萬元以上十萬元以下罰鍰。」復按公共危險物品及可燃性高
      壓氣體設置標準暨安全管理辦法第十七條第一項規定「公共危險物品之容器，
      應符合國家標準，如無國家標準者，應適用有關機關所定或國際通用之規格。
      」第二十五條第一項規定「可燃性高壓氣體容器之規格，準用第十七條第一項
      規定。」第二十七條第三項規定「前二項液化石油氣鋼瓶儲器量之重量，應符
      合ＣＮＳ二四四八「液化石油氣鋼瓶（瓶身）」構造」規定。另參照ＣＮＳ二
      四四八明定液化石油氣鋼瓶儲氣量之重量可分為二公斤、四公斤、十公斤、十
      六公斤、二十公斤及五十公斤等六種，合先敘明。
    2.查該場所為經營自助餐之營業場所，其使用之液化石油氣鋼瓶應符合規定，係
      不爭之事實，依前揭管理辦法第二十七第三項規定，供液化石油氣販賣場所、
      家庭及營業使用之液化石油氣鋼瓶之儲氣重量，應符合ＣＮＳ二四四八「液化
      石油氣鋼瓶（瓶身）構造」規定之二公斤、四公斤、十公斤、十六公斤、二十
      公斤及五十公斤等六種重量，其規範對象涵蓋供營業使用者，並非僅指液化石
      油氣之經營業者。桃園縣消防局於八十八年十二月十四日至該場所實施公共危
      險物品查察，發現使用二○○公斤裝鋼瓶不合規定，即開立舉發違反消防法案
      件通知單及拍照，案經桃園縣政府八十九年一月二十七日八九府消預字第三三
      二○七九號處分書，裁處罰鍰。
    3.有關前揭管理辦法第二十七條第三項規定僅限制備用量儲存之鋼瓶，而未限制
      現正接管使用之鋼瓶乙節，查前揭管理辦法第二十七條第一、二項係規範場所
      之備用量，而第三項係規範場所使用之液化石油氣鋼瓶，並非僅備用量之鋼瓶
      方須符合規定，且鋼瓶屬備用量時為不符規定，而接管後即變為符合規定之情
      形不甚合理，故本案鋼瓶仍須符合ＣＮＳ二四四八之規定，揆諸前揭規定，並
      無不合，請予以維持，原告所訴顯無理由，請判決駁回原告之訴等語。
    理  由
一、按「公共危險物品及可燃性高壓氣體應依其容器、裝載及搬運方法進行安全搬運
    ；達管制量時，應在製造、儲存或處理場所以安全方法進行儲存或處理。前項公
    共危險物品及可燃性高壓氣體之範圍及分類，製造、儲存或處理場所之位置、構
    造及設備之設置標準，儲存、處理及搬運之安全管理辦法，由中央主管機關會同
    中央目的事業主管機關定之。但公共危險物品及可燃性高壓氣體之製造、儲存、
    處理或搬運，中央目的事業主管機關另訂有安全管理規定者，依其規定辦理。」
    「第十五條所定公共危險物品及可燃性高壓氣體之製造、儲存、或處理場所，其
    位置、構造及設備未符合設置標準，或儲存、處理及搬運未符合安全管理規定者
    ，處其管理權人或行為人新台幣二萬元以上十萬元以下罰鍰；經處罰鍰後仍不改
    善者，得連續處罰，並得予以三十日以下停業或停止其使用之處分。」為消防法
    第十五條、第四十二條所明定。又依消防法第十五條第二項訂定之「公共危險物
    品及可燃性高壓氣體設置標準暨安全管理辦法」第二十七條第三項規定：供販賣
    場所、家庭使用之液化石油氣鋼瓶儲氣量之重量應符合ＣＮＳ二四四八「液化石
    油氣鋼瓶（瓶身）構造」規定，依ＣＮＳ二四四八液化石油氣鋼瓶灌內容物之重
    量可分為二公斤裝、四公斤、十公斤、十六公斤、二十公斤及五十公斤等六種，
    或規定鋼瓶之內容積在四、七公升以上，一二○公升以下，是鋼瓶容量業經製訂
    上開國家標準在案，亦即凡合於上開規格容量之鋼瓶始符合鋼瓶容量之國家標準
    ，不合於上開標準者均違反前開規定。
二、本件原告在坐落桃園縣蘆竹鄉○○路○段十一號經營「廣緣素食自助餐」，於八
    十八年十二月十四日，桃園縣消防局前往該場所實施消防安全設備檢查，發現其
    營業場所使用液化石油氣鋼瓶（瓶身二○○公斤裝）儲氣之重量，未符合ＣＮＳ
    二四四八「液化石油氣鋼瓶（瓶身）構造」規定，乃當場製作舉發違反消防法案
    件通知單予以舉發，此為原告所不爭之事實。原告雖主張其使用鋼瓶（瓶身二○
    ○公斤裝）領有經濟部商品檢驗局輸入檢驗合格證書及符合國際通用之規格，又
    依公共危險物品及可燃性高壓氣體設置標準暨安全管理辦法第三十五條規定，因
    違反本規定而依消防法第四十二條處罰前，應先與二年之改善期，然本案處罰被
    告機關並未與其二年之改善期限，顯有不當云云。查本件違規事實係於營業場所
    使用二○○公斤液化石油氣鋼瓶容量之行為，不符合ＣＮＳ二四四八液化石油氣
    鋼瓶灌內容物重量之規定，且易產生公共危險，被告因依消防法第四十二條之規
    定予以處罰。至於公共危險物品及可燃性高壓氣體設置標準暨安全管理辦法第三
    十五條第一項所定予以二年改善期間者，乃指在該辦法施行前，已設置之製造、
    分裝、販賣、儲存或處理公共危險物品及可然性高壓氣體之埸所其設置標準及安
    全管理不符合該辦法之規定者，應於該辦法施行後二年內改善完畢，逾期不改善
    ，或改善仍不符合該辦法之規定者，依該辦法第四十二條或其他有關法律之規定
    處分之。本件原告所經營之「廣緣素食自助餐」係屬營業使用場所，應使用符合
    ＣＮＳ二四四八號規定之液化石油氣鋼瓶（瓶身），系爭鋼瓶瓶身構造與規定明
    顯不符，與該辦法第三十五條第一項所定之對象，係指在該辦法施行前，已設置
    之製造、分裝、販賣、儲存或處理公共危險物品及可然性高壓氣體之埸所其設置
    標準及安全管理不符合該辦法之規定者，應於該辦法施行後二年內改善完畢之情
    形不同，桃園縣消防局基於維護公共安全暨落實公共危險物品及可然性高壓氣體
    之安全管理，爰依消防法舉發，被告機關依法裁處罰鍰新台幣三萬元，並無違誤
    ，訴願決定予以維持，亦稱妥適，原告徒執前詞，訴請撤銷，為無理由，應予駁
    回。本件依卷內資料，事證已臻明確，爰不經言詞辯論為之，併此敘明。
據上論結，本件原告之訴為無理由，爰依行政訴訟法第二百三十六條、第一百九十五
條第一項後段、第九十八條第三項前段，判決如主文。
中    華    民    國      九十      年    十一        月      三十      日
                               臺 北 高 等 行 政 法 院  第 一 庭
                                                    法  官  林金本
右為正本係照原本作成。
本件以訴訟事件所涉及之法律見解具有原則性者為限，始得於本判決送達後二十日
內向本院提出上訴狀並表明上訴理由，如已於本判決宣示後送達前提起上訴者，應
於判決送達後二十日內補具上訴理由（均按他造人數附繕本），且經最高行政法院
許可後方得上訴。
中    華    民    國      九十      年    十二        月      三        日
                                                  書記官  簡信滇


司法院資訊處製作；財團法人民間司法改革基金會備份。
